【裁判字號】    92,交聲,69
【裁判日期】    920430
【裁判案由】    違反道路交通管理處罰條例聲明異議
【裁判全文】
臺灣雲林地方法院交通事件裁定                      九十二年度交聲字第六九號
    原處分機關  交通部公路局嘉義區監理所雲林監理站
    異  議  人  甲○○
右列異議人因違反道路交通管理處罰條例案件，分別對於交通部公路局嘉義所雲林監
理站於九十二年三月二十五所為之處分（原處分案號：勢監裁字第裁七一─Ｙ000
00000號；原舉發單號碼：Ｙ00000000）；（原處分案號：勢監裁字第
裁七一─Ｙ00000000；原舉發單號碼：Ｙ00000000號），聲明異議
，本院裁定如左：
        主  文
原處分均撤銷。
甲○○不罰。
        理  由
一、本件聲明異議意旨略以：異議人之車輛確未違規使用，警政單位未經照相或現場
    舉發違規，該車輛曾失竊，異議人亦報請當地警局，即向麥寮分駐所報案遺失，
    復於翌日尋獲，另外本人曾到清水辦事，將該車停放於麥寮車站，車子尋回時，
    鎖頭亦被破壞，故該違規行為，顯係他人竊用時違規，為此聲明異議等語。
二、原處分機關以異議人所有之ＭＫＲ─二五一號重型機車於九十年九月九日下午三
    五十九分許，在台十九線崙背仁愛路與南光路口，闖紅燈；同日十四時零三分，
    在台十九線崙背段南下（裁決書誤載為台十七線），(1)違反處罰條例之行為，不
    聽勤務人員制止；(2)在道路上蛇行。為內政部警政署國道公路警察局省道第二隊
    ，分別以Ｙ00000000、Ｙ00000000號違規通知單逕行舉發，而
    援引道路交通管理處罰條例第六十條第一項、第四十三條第一項第一款之規定，
    裁處異議人罰鍰新臺幣（下同）二萬七千元；援引道路交通管理處罰條例第五三
    條第一項之規定，裁處異議人四千五百元。
三、經查：（一）異議人係民國（下同）三十八年二月二十八日出生，有東勢監理分
    站對違反道路交通管理事件不服裁決聲明異議案件移送書在卷可參。上述違規時
    間，異議人高齡六十一歲，考其年事已高，應無可能於附載乘客，而仍從事上述
    蛇行之危險駕駛行為。（二）證人即逕行舉發本件違規之警員林水永到院證稱：
    「（法官問證人本件違規的行為，其舉發情形為何？當時的違規狀況為何？）證
    人答：因為事隔已久，我已經忘記了，而且本件違規事件的駕駛人沒有戴安全帽
    ，我們攔他下，他不下來，並且蛇行逃逸，違規的人應該是年輕人，不是老年人
    ，不是當庭的異議人。」；「（法官問證人攔查他，而他沒有停下來，有無繼續
    追查？）證人答：沒有繼續追查，我們剛開始有追查一小段，沒有繼續追查的原
    因是因為怕發生事故。」；「（法官問證人有無去查該機車有無失竊？）證人答
    ：我們有去查，車的車牌、顏色及失竊等，皆沒有錯誤，而且也沒有報失竊的紀
    錄。」；「（法官問證人你們如何去查失竊的？）證人答：我們是回報到指揮中
    心，而指揮中心回報說該車沒有失竊。」；「（法官問證人本件事故，有幾個違
    規行為？）證人答：因為他沒有戴安全帽我們不能舉發，我們僅針對他不服取締
    及蛇行，該車的駕駛人是年輕人，而且他也有闖紅燈，因此有三個違規行為」。
    由以上證人之證述，可知該違規行為人未戴安全帽，證人可以辨視出違規行為人
    係年青人，而非年事已高之異議人，並不會讓人懷疑。經再次請證人確認異議人
    是否為違規之行為人，證人確定不是在庭的異議人，並補稱通常對年紀大的駕駛
    人沒有戴安全帽，不會攔查等語，可見本件違規行為人是另有其人。（三）異議
    人稱，其機車曾失竊，雖去報案，但行車執照放在該機車上，以致未完成報案手
    續，翌日自行到麥寮地區找失竊之機車，發現有二個年輕人騎該機車，伊就打電
    話向派出所報案，隔了一個小時以上，二個年輕人已不見，警察叫伊把機車騎回
    去，既然已經找到機車，就沒有再去報失竊了等語，因係失竊未完成報案紀錄，
    且係失竊後翌日尋獲，因此沒有報案紀錄，亦合於事理。核與證人所證述，去查
    車之車牌、顏色皆沒有錯誤，且指揮中心回報該車沒有失竊紀錄相符，因此駕駛
    該機車違規行為者，係竊取該機車之竊贓所為，應無疑問。（四）內政部警政署
    國道公路警察局省道第二隊曾於九十年十月十五日以九十公局省二交字第五三０
    七號函函覆異議人，其中說明二、本案據執勤人員證稱：「渠等當時於崙背路段
    發現該機車駕駛人及附載乘客未戴安全帽，即以攔查，惟該車非但未停車受檢反
    加速逃逸，沿途闖紅燈並以蛇行等危險駕駛方式逃避尾隨之警車攔查，渠等因顧
    及該駕駛人之安全，乃經記明車牌號碼、廠牌、顏色、型式與電腦車藉資料核對
    無訛，放棄尾隨攔查，而改以逕行舉發。」證人除目睹違規駕駛人及附載乘客未
    戴安全帽，曾尾隨攔查一段路，最後因顧及安全而放棄尾隨攔查，有足夠時間讓
    其辯認何人違規，應該不會誤看違規行為人之年齡，即該違規駕駛人是另外之年
    青人，並非異議人。證人上述之證述是可採信的。又該違規駕駛人闖紅燈、蛇行
    、加速逃逸等危險駕駛行為，與一般年長駕駛者非常注意自身之安全，通常不會
    高速騎乘機車，亦不會於道路上作蛇行，展示高超駕駛技術之危險駕駛行為之常
    態有異。參酌該機車曾失竊等情況，益見異議人稱其非違規駕駛人是可以相信的
    。是原處分機關依據舉發機關所為之逕行舉發，分別援引道路交通管理處罰條例
    第六十條第一項、第四十三條第一項第一款之規定，裁處異議人罰鍰新臺幣（下
    同）二萬七千元、援引道路交通管理處罰條例第五十三條第一項之規定，裁處異
    議人四千五百元，尚有未洽。本件異議為有理由，原處分均應予撤銷，並為異議
    人不罰之諭知。
四、據上論結，應依道路交通管理處罰條例第八十七條第二項、道路交通案件處理辦
    法第二十條前段，裁定如主文。
中      華      民      國      九十二      年    四    月    三十      日
                                         臺灣雲林地方法院刑事第一庭
                                             法  官  陳  定  國
右正本證明與原本無異
如不服本裁定應於送達後五日內向本院提出抗告狀
                                             書記官  蘇  靜  怡
中      華      民      國      九十二      年    四    月    三十      日


司法院資訊處製作；財團法人民間司法改革基金會備份。
